臺灣臺北地方法院民事判決　　　　　　　94年度訴字第2313號
原　　　告　乙○○
被　　　告　寶采國際股份有限公司
　　　　　　　　　　　　之9
法定代理人　甲○○
訴訟代理人　成介之律師
複代理人　　丙○○
上列當事人間撤銷股東會決議事件，本院於民國94年9月29日言
詞辯論終結，判決如下：
    主  文
被告於民國九十四年四月二十二日在台北市○○街二號二樓所為
之股東臨時會決議，應予撤銷。
訴訟費用由被告負擔。
    事實及理由
一、原告另請求禁止被告於94年4月22日選出之董事及監察人行
    使其董事及監察人權利，乃屬保全處分，非屬訴訟追加，應
    准許之，本院另以裁定為之（94年全字第71號）。
二、原告主張：
  (一)原告原為寶采國際股份有限公司（以下稱寶采公司）股東兼
    董事長，甲○○為股東兼監察人，甲○○在未請求公司董事
    會召開股東會，而董事會不召開之前提下，竟於民國（下同
    ）93年12月21日私自召開寶采公司之股東臨時會（以下稱第
    一次股東臨時會），但當日下午三時僅原告及甲○○出席，
    無其他股東出席或委託他人出席，嗣因甲○○與原告爭當股
    東會主席未果，即撕毀股東簽到單後離去，致當日並未召開
    股東臨時會，然甲○○卻捏造公司全面改選董事、監察人、
    董事長之會議決議，而擅自向主管機關為改變更登記，經原
    告提起確認該次臨時股東會無效之訴，業經鈞院判決確認無
    效在案（94年訴字第561號）。
  (二)甲○○自知前揭第一次股東臨時會並無開會之事實，其決議
    本屬違法，又於94年4月11日以1432號存證信函通知原告於
    同年4月22日中午11時45分在台北市○○街2號2樓，以寶采
    公司原監察人及現任董事長名義召開寶采「建設」股份有限
    公司股東臨時會（以下簡稱第二次股東臨時會），惟此次臨
    時股東會之召集程序有以下違法情事：
  (1)第一次股東臨時會決議既被宣告無效，寶采公司原有股東除
    原告、甲○○外，尚有吳振雄及吳頌恩，然第二次股東臨時
    會之開會通知僅寄達原告，並未寄送吳振雄及吳頌恩，有違
    公司法第172條第2項程序。
  (2)甲○○係以原監察人及現任董事長身分召開，但第一次股東
    臨時會決議已被宣告無效，甲○○已非寶采公司董事長；豈
    能以董事長身分召集；何況股東會之召集，應由董事會為之
    ，公司法第171條亦有規定，董事長亦無權召集之。又如以
    監察人身分召開，依公司法第220條規定，以董事會不為召
    集或不能召集外，得為公司利益，於必要時召集之。但甲○
    ○召集第二次股東臨時會之目的係為改選董監事及自任董事
    長，純屬私益，非關公司利益，實無必要召集，故其召集程
    序已違反公司法第171條、第220條之規定。
  (三)爰聲明如主文所示。
二、被告答辯：
  (一)已通知所有股東：第一次股東臨時會決議既未經法院宣告無
    效確定，其決議仍有效力，依94年3月11日最新股東名冊，
    寶采公司現有股東僅為甲○○、吳振雄及原告乙○○三人，
    甲○○已通知原告，原告亦不爭執，甲○○為當日會議主席
    、吳振雄為記錄，故已全部合法通知。吳頌恩已將股權移轉
    給甲○○，其非股東，無庸通知其開會。
  (二)甲○○無論基於公司董事長或監察人身分召集第二次股東臨
    時會，皆屬合法。
  (1)被告公司基於第一次股東臨時會決議而改選董事，並經各董
    事選舉甲○○為董事長，而向商業主管機關登記在案，具有
    形式上之效力，在該次決議未被宣告無效確定前，甲○○仍
    為被告公司之董事長，自有權召開董事會，並經董事決議召
    開第二次股東臨時會，其召集程序並無違誤。
  退一步言，縱甲○○之董事長身分有疑義，其亦可依監察人
    之身分召集之。公司法第220條對於監察人召集臨時股東會
    不以董事會不為召集或不能召集股東會為前提，僅須監察人
    認為有必要者即可召集。原告原身為公司董事長，但交待帳
    務不清，並在無證據之下任意指摘甲○○侵占或竊盜，公司
    之執行機關與監察機關已出現重大歧見，為公司及股東利益
    計，實有改選董監事之必要，使公司得以重新調整，故有第
    一次股東臨時會，因原告對該次會議決議有爭執，致公司營
    運無法畢其全力，為免爭議，甲○○再次召開臨時股東會，
    祈定紛止爭，自可視其係基於公利益為有必要。
  (三)爰聲明駁回原告之訴。
三、原告主張伊原為被告公司股東兼董事長，甲○○為監察人，
    邱某於93年12月21日以監察人身分召集被告公司第一次股東
    臨時會，解除原告董事長職務，改選甲○○、吳振雄、張承
    中為董事，陳志鵬為監察人，並向商業主管機關辦理變更登
    記，原告訴請確認第一次股東臨時會決議無效之訴，業經本
    院判決無效在案，嗣甲○○又以董事長兼監察人之身分於94
    年4月22日召集第二次股東臨時會，擬改選公司董事三名及
    監察人，甲○○並未通知吳頌恩開會之事實，有寶采公司登
    記事項卡、公司基本資料查詢、台北北門郵局1432號存證信
    函、本院94年訴字第561號判決書、93年12月21日第一次股
    東臨時會議事錄等在卷可稽，被告公司亦不爭執，堪信為真
    實。至原告主張94年4月22日所召開第二次臨時股東會時會
    ，召集程序違法，該次決議，應予撤銷等情，則為被告所否
    認，並以前開情詞置辯。是本件兩造所爭執者為，(1)吳頌恩
    於被告召集第二次股東臨時會時，是否仍為被告公司股東，
    被告未通知其開會是否違反程序；(2)甲○○以董事長或監察
    人身分召集臨時股東會是否違法。經查：
  (一)按股東臨時會之召集，應於十日前通知各股東，公司法第17
    2條第2項前段定有明文。查被告對於94年4月22日召開第二
    次股東臨時會之開會通知，並未通知吳頌恩之事實並不爭執
    ，僅以吳頌恩已將其所有之30萬股權移轉予甲○○，依最新
    之股東名冊，吳頌恩並非股東，自無庸通知其開會等語置辯
    ，並提出證券交易稅一般代徵稅額繳款書為證。惟查，第三
    人吳頌恩於93年12月8日已函告被告公司稱其未出售或移轉
    股權，應禁止變更股東名義；於94年1月13日出具同意書，
    將其股權移轉予國寶集團指定之人，有原證四函及原證八、
    十之股權移轉同意書附卷可查，被告對上開證物並不爭執，
    可信為真正，而被告並未提出甲○○係國寶集團指定受讓股
    權之人或提出吳頌恩與甲○○間已就股權有轉讓之合意或股
    款交付之文件之證明，自不能僅憑單方申報之證券交易稅繳
    款文件，或股東名冊，遽認吳頌恩業將股權移轉予甲○○。
    是第三人吳頌恩於被告公司召集第二次股東臨時會時仍為合
    法股東，被告未通知其開會，其召集程序已違反公司法第
    172第2項前段之規定。
  (二)次按股東會除本法另有規定外，由董事會召集之，公司法第
    171條亦有明文。查，被告第一次股東臨時會並未開會之事
    實，業據本院94年訴字第561號判決在案，則當日所謂解除
    原告董事及董事長職務，改選甲○○為董事長之決議，應屬
    事後補記，自始不生效力，甲○○、張承中並非被告公司董
    事，甲○○亦非合法之董事長，渠於94年3月30日所召開之
    董事會決議即不合法，被告依據不合法之董事會決議而由不
    具董事長身分之甲○○召開第二次股東臨時會，即違反公司
    法第171條之規定。
  (三)再按監察人除董事會不為召集或不能召集股東會外，得為公
    司利益，於必要時，召集股東會，公司法第220條固有規定
    。惟所謂有必要，應以「公司利益」為主要之考量。被告公
    司抗辯甲○○有必要以監察人身分召開第二次股東臨時會以
    改選董監事，是以原告任董事長其間，公司帳務不清，且任
    意指摘甲○○侵占、竊盜，董事長與監察人嚴重不合，已影
    響公司營運，故有必要召集股東臨時會云云，惟公司帳目不
    清，監察人本可依公司法授予之權限查核，實無召開股東會
    改選董監事之必要；而指摘侵占、竊盜一節則是渠二人間之
    私人恩怨，亦與公司利益無關，則被告公司以監察人召集第
    二次股東會，亦有違公司法第220條之規定。
四、末按股東會之召集程序或其決議方法，違反法令或章程時，
    股東得自決議之日起三十日目，訴請法院撤銷其決議，公司
    法第189條仍有明文。被告公司召集第二次股東臨時會，既
    有如上之程序違法，原告於決議之日起一個月內，訴請法院
    撤銷被告於94年4月22日在台北市○○街2號2樓所為之股東
    臨時會決議，洵屬有據，應予准許。
五、結論：原告之訴為有理由，依民事訴訟法第78條，判決如主
    文。
中　　華　　民　　國　　94　　年　　10　　月　　14　　日
                  民事第五庭    法　官　林鳳珠
以上正本係照原本作成
如對本判決上訴，須於判決送達後20日內向本院提出上訴狀
中　　華　　民　　國　　94　　年　　10　　月　　14　　日
                    　　　　　　書記官　曾寶生
